【裁判字號】    90,易,19
【裁判日期】    900521
【裁判案由】    妨害公務
【裁判全文】
臺灣臺中地方法院刑事判決                              九十年度易字第一九號
    公  訴  人  臺灣臺中地方法院檢察署檢察官
    被      告  甲○○
右列被告因妨害公務等案件，經檢察官提起公訴（八十九年度偵字第二○三六一號）
，本院判決如左：
    主  文
甲○○服用酒類，不能安全駕駛動力交通工具而駕駛，處有期徒刑參月，如易科罰金
，以參佰元折算壹日；又對於公務員依法執行職務時，施強暴，處有期徒刑陸月，如
易科罰金，以參佰元折算壹日。應執行有期徒刑捌月，如易科罰金，以參佰元折算壹
日。
    事  實
一、甲○○於民國八十九年十一月三十日十七時許，在臺中市○○路○路邊攤飲用鹿
    茸酒約二百五十ＣＣ後，已呈酒醉狀態而不能安全駕駛動力交通工具，猶於同日
    十七時十分許，駕駛車牌號碼ＧＱ─五○九八號客貨兩用車，沿福雅路由北往南
    方向行駛，迨於同日十七時五十五分許，途經西屯區○○路與安林路之交岔路口
    前時，因酒後注意力無法集中，撞及前方同向行駛由丙○○所騎乘停在快車道上
    等候左轉之之車牌號碼ＩＺＷ─七四二號重型機車。嗣經警據報至現場處理，並
    將甲○○帶回臺中市警察局第四分局協和派出所後，於同日十八時三十分許欲對
    甲○○做呼氣酒精濃度測試時，甲○○拒絕配合，並大聲吼叫，而為警員戴上手
    拷並銬在牆邊欄杆處，不久又藉詞欲上廁所，經警員乙○○解開其手拷後又稱不
    上了，而於警員乙○○欲再將其帶回牆邊欄杆處戴上手拷時，即開始掙扎，經警
    員丁○○及其他二名警員上前協助警員乙○○時，甲○○明知身著警察制服之警
    員乙○○、丁○○及其他二名警員均係公務員，且正依法執行勤務中，竟基於妨
    害公務之犯意，張口緊咬住站立於其右側之警員丁○○之左上臂不放而成傷（傷
    害部分未據告訴），其對警員丁○○施以強暴行為，經警員丁○○以手掌推、打
    甲○○臉頰後，其始鬆口，繼而以腳踢警員丁○○，並當場以「幹你娘」等穢語
    辱罵正在執行勤務之警員乙○○、丁○○及其他二名警員（各受公然侮辱部分亦
    均未據告訴）。嗣於同日二十時十分許對甲○○施以口呼氣方式測試酒精濃度，
    發現其酒精濃度仍高達每公升０‧五五毫克，始查悉上情。
二、案經臺中市警察局第四分局報告臺灣臺中地方法院檢察署檢察官偵查起訴。
    理  由
一、訊據被告甲○○對於在右揭時地飲用酒類後不能安全駕駛動力交通工具而駕駛駕
    駛上開客貨兩用車與證人丙○○發生碰撞之事實，於本院審理時坦承不諱，且被
    告為警查獲後，於酒精測試或訊問過程有語無倫次、含糊不清或意識模糊，注意
    力無法集中之現象，亦有警員乙○○所製作之刑法第一百八十五條之三，查獲後
    測試、觀察職務報告一紙在卷可憑，按服用酒類不能安全駕駛動力交通工具之認
    定，參考德國、美國之認定標準，對於酒精濃度呼氣已達每公升○．五五毫克或
    血液濃度達百分之○．一一以上，肇事率為一般正常人之十倍，應認為已達不能
    安全駕駛之標準（法務部八十八年五月十八日八八年度法檢字第一六六九號函參
    照），被告所測得吐氣中所含酒精濃度高達每公升○˙五五毫克，且其測試酒精
    濃度之時距其飲酒後駕車之時，已相距三小時，足見其飲酒後駕駛車輛之初，其
    酒精濃度應更高於每公升○˙五五毫克，其駕駛車輛之注意能力已因飲酒而較平
    日為低，並與他車發生碰撞，顯已達不能安全駕駛動力交通工具之程度甚明，此
    外，復經證人丙○○於警訊中之證述明確，並有肇事車輛照片七張、現場圖、酒
    精測定值測試紙各乙紙附卷可資佐證，因而事證明確，被告此部分犯行已堪認定
    ，應予依法論科。
二、右揭對於公務員依法執行職務時施強暴行為及當場侮辱之事實，業據被告於本院
    調查及審理時坦承不諱，核與證人丙○○於警訊中、證人即臺中市警察局第四分
    局協和派出所警員乙○○及丁○○於本院調查時證述情節相符，復經本院勘驗錄
    有事發過程之錄影帶查核屬實，並制有勘驗筆錄及擷取自錄影帶畫面之照片二紙
    附卷可參，以及證人丁○○被咬受傷照片三紙在卷可憑，足徵被告自白與事實相
    符，因而事證明確，被告妨害公務執行及侮辱公務員犯行均堪認定，應予依法論
    科。
二、核被告所為，係犯刑法第一百八十五條之三服用酒類致無法安全駕駛動力交通工
    具罪、同法第一百三十五條第一項對於公務員依法執行職務而施強暴罪及同法第
    一百四十條第一項對公務員依法執行職務時當場侮辱罪。被告先以口咬傷證人丁○○之手臂，又繼而以腳踢證人丁○○，顯係利用同一機會，侵害法益亦屬同一
    ，該二次實施強暴行為，係本於單一犯意而接續為之，為接續犯。又被告所犯上
    開對於公務員依法執行職務而施強暴罪與對公務員依法執行職務時當場侮辱罪間
    ，乃同時同地所為，顯係基於同一妨害公務之犯意而為，行為不可分割，係一行
    為而同時觸犯數罪名，為想像競合犯，應依刑法第五十五條之規定，從一重之於
    公務員依法執行職務時施強暴罪處斷。至於被告所犯服用酒類至無法安全駕駛動
    力交通工具罪與對公務員依法執行職務而施強暴罪間，犯意各別，行為互殊，應
    分論併罰。爰審酌被告之素行尚屬良好、酒醉後已不能安全駕駛，仍不顧公眾之
    安危，貿然駕車，另妨害公務部分犯行，全然漠視國家公權力之執行，所生危害
    甚鉅，且犯罪之初由狡詞飾過，本院勘驗事發過程錄影帶後，見無可抵賴，方坦
    認犯行，犯後態度尚非良好等一切情狀，量處如主文所示之刑。並定其應執行刑
    。又被告行為後，刑法第四十一條業經總統於九十年一月十日公布修正，同年一
    月十二日生效，將修正前原規定「犯最重本刑為三年以下有期徒刑以下之刑之罪
    ，而受六月以下有期徒刑或拘役之宣告，因身體、教育、職業或家庭之關係，執
    行顯有困難者，得以一元以上三元以下折算一日，易科罰金。」公布修正為「犯
    最重本刑為五年以下有期徒刑以下之刑之罪，而受六個月以下有期徒刑或拘役之
    宣告，因身體、教育、職業、家庭之關係或其他正當事由，執行顯有困難者，得
    以一元以上三元以下折算一日，易科罰金。但確因不執行所宣告之刑，難收矯正
    之效，或難以維持法秩序者，不在此限。併合處罰之數罪，均有前項情形，其應
    執行之刑逾六月者，亦同。」比較修正前、後條文規定之結果，修正後之規定並
    無不利於被告，自應依刑法第二條第一項前段之規定，適用裁判時之法律即修正
    後之刑法第四十一條第一項前段、第二項之規定，就被告所處如主文所示之刑，
    並均諭知易科罰金之折算標準。
據上論斷，應依刑事訴訟法第二百九十九條第一項前段，刑法第一百八十五條之三、
第一百三十五條第一項、第一百四十條第一項、第五十五條、第二條第一項前段、修
正後刑法第四十一條第一項前段、第二項、第五十一條第五款，罰金罰鍰提高標準條
例第一條前段、第二條，判決如主文。
中      華      民      國    九十    年      五      月      二十一    日
                              臺灣臺中地方法院刑事第七庭
                               審判長法  官  夏  一  
                                     法  官  林  郁  婷
                                     法  官  郭  妙  俐
右正本證明與原本無異。
如不服本判決，應於判決送達後十日內，向本院提出上訴狀。
                                     書記官
中      華      民      國    九十    年      五      月      二十一    日
附錄本案論罪科刑法條全文：
刑法第一百八十五條之三
服用毒品、麻醉藥品、酒類或其他相類之物，不能安全駕駛動力交通工具而駕駛者，
處一年以下有期徒刑、拘役或三萬元以下罰金。
刑法第一百四十條第一項：
於公務員依法執行職務時，當場侮辱，或對於其依法執行之職務公然侮辱者，處六月
以下有期徒刑、拘役或一百元以下罰金。
刑法第一百三十五條第一項：
對於公務員依法執行職務時，施強暴脅迫者，處三年以下有期徒刑、拘役或三百元以
下罰金。


司法院資訊處製作；財團法人民間司法改革基金會備份。
